【裁判字號】    97,上易,711
【裁判日期】    970703
【裁判案由】    傷害
【裁判全文】
臺灣高等法院臺中分院刑事判決         97年度上易字第711號
上  訴  人
即  被  告  乙○○
上列上訴人因傷害案件，不服臺灣臺中地方法院96年度易字第61
47號，中華民國97年2月22日第一審判決（起訴案號：臺灣臺中
地方法院檢察署96年度偵字第13316號），提起上訴，本院判決
如下：
      主  文
上訴駁回。
      事  實
一、乙○○與丙○○（所涉傷害乙○○部分，另經檢察官為不起
    訴處分）原為男女朋友，二人分手後，因丙○○尚積欠乙○
    ○欠款，乙○○遂於民國 (下同 )九十六年四月四日十三時
    二十分，前往丙○○所任職位於臺中市南屯區○○○路二六
    ○號之公司，欲向丙○○催討款項，丙○○本不願會見乙○
    ○，但因恐乙○○不肯離去，遂由公司三樓下樓至一樓會客
    室會見乙○○。雙方於會面後，於同日十四時，因對於欠款
    金額仍無法談攏，丙○○遂對乙○○表示要請警察來處理，
    乙○○聽聞後惱羞成怒，竟基於傷害人之身體之犯意，隨即
    以右手毆打當時坐在椅子上之丙○○之頭部二下，丙○○被
    打後，遂起身欲上樓報警，乙○○又拉住丙○○胸口衣服，
    並接續以右手毆打丙○○頭頂三下，致丙○○因而受有頭皮
    血腫之傷害。後丙○○即趁乙○○鬆手後，跑往樓上並報警
    處理。
二、案經丙○○訴由臺中市警察局第四分局報請臺灣臺中地方法
    院檢察署檢察官偵查起訴。
      理  由
一、訊據被告乙○○矢口否認有傷害犯行，辯稱：伊係因為阻擋
    告訴人之攻擊才與其發生拉扯，係對於現在不法之侵害，出
    於防衛自己權利之正當防衛云云。惟查：被告於前開時地，
    徒手毆傷告訴人，業據證人即告訴人丙○○於原審證述綦詳
    ，並有告訴人所提行政院衛生署臺中醫院出具之驗傷診斷書
    一紙及驗傷照片三張、衣服照片一張及被告所傳送之簡訊照
    片一張附卷可稽；參以被告於警詢時陳稱：因告訴人欠伊錢
    ，但推託沒錢要趕伊出去，並強推伊出去，伊才與告訴人發
    生拉扯，當時雙方有拉扯、揮手，當時告訴人何處受傷伊不
    清楚，發生當時雙方都有出手，如何打到告訴人伊不清楚等
    語，於檢察官偵查中供稱：伊當日有與告訴人發生拉扯，有
    讓告訴人受傷，伊也有受傷，告訴人當時要直接趕伊出門，
    就推伊出門，伊有揮動手臂去阻擋，且有拉扯的動作等語，
    告訴人上開指證尚可採信。而正當防衛係對於現在不法之侵
    害，出於防衛自己或他人權利之行為，須先有侵害行為始有
    正當防衛可言，苟侵害已過去，即無正當防衛可言 (最高法
    院三十年上字第一○四○號判例參照 )，告訴人堅決否認有
    動手推被告及與被告拉扯之情事，被訴傷害部分業據檢察官
    為不起訴處分確定 (見卷附九十六年度偵字第一三三一六號
    處分書)，被告就其行為符合正當防衛乙節並未能提出證據
    供調查，所辯尚難採信。本件事證明確，被告傷害犯行應堪
    認定。
二、核被告所為，係犯刑法第二百七十七條第一項之普通傷害罪
    。被告先後五次毆打告訴人頭部之行為，係基於同一傷害犯
    意下之接續數行為，侵害同一法益，論以一罪。原審審酌被
    告係智慮成熟之成年人，不思以理性解決問題，因細故竟動
    手毆傷告訴人，雖表示願與告訴人和解，然經告訴人拒絕，
    犯後猶飾詞諉過，及其所為致告訴人受傷程度等一切情狀，
    依刑法第二百七十七條第一項、第四十一條第一項前段、刑
    法施行法第一條之一第一項、第二項，判處拘役伍拾日，並
    諭知易科罰金之折算標準，及依中華民國九十六年罪犯減刑
    條例第二條第一項第三款、第七條、第九條，減為拘役貳拾
    伍日，並諭知易科罰金之折算標準。核其認事、用法、量刑
    均無不當，被告上訴否認犯罪並無理由，應予駁回。至原審
    將告訴人之姓名載為蔡辰衛顯係誤載，由本院逕行更正，尚
    不構成撤銷事由，併予敘明。
三、據上論斷，應依刑事訴訟法第三百六十八條，判決如主文。
    本案經檢察官甲○○到庭執行職務。
中    華    民    國    97    年    7    月    3      日
            刑事第九庭  審判長法  官  陳  筱  珮
                              法  官  許  旭  聖
                              法  官  康  應  龍
上列正本證明與原本無異。
不得上訴。
                              書記官  姚  錫  鈞
中    華    民    國    97    年    7    月    3      日


司法院資訊處製作；財團法人民間司法改革基金會備份。
